臺灣高雄地方法院民事裁定　　　　　　100年度事聲字第254號
聲　請　人　張淑媚
相　對　人　新光行銷股份有限公司
法定代理人　李明新
相　對　人　台新國際商業銀行股份有限公司
法定代理人　鍾隆毓
相　對　人　謝和吟
上列聲請人即債權人對本院司法事務官於民國100 年11月10日所
為99年度司執消債更字第82號裁定聲明異議，本院裁定如下：
    主  文
原裁定駁回聲請人就附件債權表第參項編號12所示債權所為異議
部分，應予廢棄。
其餘異議駁回。
    理  由
一、按關於更生或清算之程序，除本條例別有規定外，準用民事
    訴訟法之規定，消費者債務清理條例第15條定有明文。又當
    事人對於司法事務官處理事件所為之終局處分，得於處分送
    達後10日之不變期間內，以書狀向司法事務官提出異議。司
    法事務官認前項異議有理由時，應另為適當之處分；認異議
    為無理由者，應送請法院裁定之。法院認第一項之異議為有
    理由時，應為適當之裁定；認異議為無理由者，應以裁定駁
    回之。民事訴訟法第241 條第1、2、3 項亦有明定。
二、聲明意旨略以：聲請人固積欠相對人即債權人新光行銷股份
    有限公司（下稱新光行銷公司）信用卡債務，惟該公司自民
    國98年5 月起對聲請人強制執行扣薪，共取償新台幣（下同
    ）9,656 元，是以聲請人於98年2 月間餘欠之本金129,178
    元，扣除新光行銷公司前開受償數額後，聲請人僅積欠新光
    行銷公司119,522 元（即129,178-9,656=119,522 ），本院
    強制執行處100 年1 月7 日公告如附件所示債權表（下稱系
    爭債權表）第參項編號13債權總額欄卻記載聲請人積欠新光
    行銷公司199,111 元，已屬有誤。又相對人即債權人謝和吟
    對聲請人之借款債權2,880,000 元，於扣除聲請人自95年4
    月6 日起至99年4 月16日止所清償之款項後，所餘本金2,53
    7,135 元尚須扣除聲請人自94年2 月4 日起至95年3 月8 日
    止，由聲請人設立於鳥松長庚郵局帳號00000000000000號帳
    戶（下稱長庚郵局帳戶）匯入謝和吟設於中央信託局帳號00
    000000000000號帳戶（下稱中央信託局帳戶）、安泰銀行帳
    號00000000000000號帳戶（下稱安泰銀行帳戶）、台中商業
    銀行帳號0000000000000 號帳戶（下稱台中商銀帳戶）及台
    新銀行0000000000000 號帳戶（下稱台新銀行帳戶）內之款
    項313,700 元，故聲請人僅積欠謝和吟2,223,435 元（即2,
    537,135-313,700= 2,223,435），惟系爭債權表第參項編號
    12債權總額欄卻記載聲請人積欠2,953,168 元，亦有違誤。
    再者，原裁定將系爭債權表第參項編號5 所示相對人即債權
    人台新國際商業銀行股份有限公司（下稱台新銀行）對聲請
    人之債權總額由698,207 元更正為1,110,349 元，疏未扣除
    台新銀行對聲請人強制執行扣薪取償之款項，亦有未洽等語
    。並聲明：廢棄原裁定。
三、按清償人所提出之給付，應先抵充費用，次充利息，次充原
    本。民法第323 條前段定有明文。再按清償人於清償時，未
    指定應抵充之債務者，其債務均已屆清償期者，以債務之擔
    保之最少者，儘先抵充；擔保相等者，以債務人因清償而獲
    益最多者，儘先抵充；獲益相等者，以先到期之債務，儘先
    抵充。民法第322 條第2 款亦有明定。再依票據法第28條第
    1 至3 項規定，發票人得記載對於票據金額支付利息及其利
    率。利率未經載明時，定為年利6 釐。利息自發票日起算，
    但有特約者，不在此限。本件聲請人聲請依更生程序清理債
    務，經本院以98年度消債更字第677 號裁定准允自99年3 月
    25日下午4 時起開始更生程序，於99 年3月30日公告命聲請
    人之債權人應於99年4 月14日前申報債權，並於100 年1 月
    7 日依申報結果公告系爭債權表。經查：
  (一)就系爭債權表第參項編號13所示新光行銷公司債權部分：
  1.聲請人積欠新光銀行信用卡債務199,111 元，及其中129,17
    8 元自97年9 月22日起至清償日止，按年息5%計算之利息，
    經新光銀行於97年1 月28日將該債權讓與新光行銷公司等情
    ，有卷附本院97年度鳳簡字第1917號判決暨確定證明書為憑
    （見本院99年度司執消債更字第82號卷，下稱司執卷第209
    頁、第210 頁），堪認真實。
  2.又新光行銷公司持本院97年度鳳簡字第1917號確定判決聲請
    強制執行，經本院以98年度司執字第37610 號強制執行事件
    受理在案，並自98年6 月起至99年3 月止，向聲請人扣薪取
    償9,656 元，有長庚醫療財團法人高雄長庚紀念醫院（下稱
    高雄長庚醫院）扣薪明細表在卷可稽（見消債更字卷第276
    頁），而新光行銀公司為取得前開確定判決並聲請強制執行
    ，支出訴訟費用2,100 元、執行費1,593 元，合計3,693 元
    （見司執卷第209 頁、第210 頁），揆諸首揭規定，新光行
    銷公司受償9,656 元於扣除訴訟費用、執行費用後，餘款5,
    963 元僅足供清償3 日利息（即5,963 ÷[129,178×19.71%
    ÷12]=2.81，小數點以下四捨五入），尚不足抵充債權原本
    ，聲請人主張應以扣薪款逕先抵充債權原本，於法不合，而
    不可採。故系爭債權表第參項編號13記載新光行銷公司對聲
    請人之債權總額為199,111 元，並無違誤。
  (二)就系爭債權表第參項編號12所示謝和吟債權部分：
  1.聲請人向謝和吟借款2,880,000 元，並於94年1 月11日簽發
    同額本票為憑，嗣謝和吟持上開本票聲請准許強制執行，經
    本院於95年6 月1 日核發95年度票字第15173 號裁定，該裁
    定並於96年2 月9 日確定在案（以下合稱甲本票裁定）。謝
    和吟嗣於98年間持甲本票裁定請求對聲請人強制執行扣薪取
    償，由本院以98年度司執字第64126 號強制執行事件受理在
    案，有本票裁定、確定證明書暨其上強制執行註記可憑（見
    司執卷第95至96頁），是以謝和吟依甲本票裁定對聲請人取
    得288 萬元及自94年5 月1 日起至清償日止，按年息6%計息
    之債權，應堪認定。
  2.聲請人固主張自94年2 月4 日起至95年3 月8 日止，由長庚
    郵局帳戶匯款入謝和吟之中央信託局帳戶、安泰銀行帳戶、
    台中商銀帳戶及台新銀行帳戶（以下合稱系爭帳戶）共313,
    700 元，應以前開還款逕先抵充本金等語，並提出長庚郵局
    存摺影本為憑（見本院100 年事聲字第137 號聲明異議事件
    卷，下稱137 號異議卷第6 至14頁）。惟謝和吟辯稱：聲請
    人自借款時起至95年4 月6 日止已清償數額為304,700 元，
    並非313,700 元，兩造復未約定聲請人於分期攤還期間得暫
    不計息，更未約定其所清償之款項得逕先抵充借款本金。（
    見本院卷第51頁）等語。查：
  (1)經比對系爭帳戶存摺及長庚郵局帳戶存摺可知，聲請人自長
    庚郵局帳戶匯款入系爭帳戶之總額為313,700 元（見本院卷
    第56至65頁），原裁定疏未將聲請人於94年8 月8 日轉帳9,
    000 元匯入謝和吟之安泰銀行帳戶內之款項計入（見137 號
    異議卷第8 頁、本院卷第56頁背面），誤認聲請人僅清償30
    4,700 元，係屬誤算。故聲請人主張其自94年2 月4 起至95
    年3 月8 日止已向謝和吟清償313,700 元，應屬可採。再者
    ，聲請人與謝和吟協議自95年4 月6 日起按月分期清償本金
    5,000 元至15,000元不等之金額，聲請人自95年4 月6 日起
    至97年5 月5 日止已清償225,000 元之事實，業據謝和吟陳
    述至明（見司執卷第91頁），亦屬真實。此外，謝和吟自98
    年9 月起至99年3 月止，已向聲請人強制執行扣薪取償105,
    093 元，有高雄長庚醫院扣薪明細表在卷可稽（見司執卷第
    283 頁）。是以聲請人自94年1 月11日簽發本票借款之時起
    至99年3 月止，已清償643,793元（即313,700+225,000+10
    5,093=643,793 ），應堪認定。
  (2)聲請人固主張其與謝和吟間之借款並未約定利息，應將所清
    償款項盡充借款本金（見本院卷第24頁），惟謝和吟否認之
    。查聲請人簽發本票向謝和吟借款，並經本院核發甲本票裁
    定之事實，業經本院審認如前，足認其間借款係按票載法定
    利率即年息6%計算利息，聲請人既未提出其他積極證據證明
    謝和吟已免除其支付利息之義務，即難認其主張為真。是依
    甲本票裁定所示，聲請人自94年1 月11日起至95年3 月8 日
    止（共13月又28日），向謝和吟借款288 萬元按年息6%計算
    之應付利息為200,640 元（即2,880,000 ×6%÷12×[13+ 2
    8/30]=200,640 ），是以聲請人於上開期間所清償之313,70
    0 元於扣除利息後，得用以抵充原本之餘款為113,060 元，
    故抵充後之借款本金餘額為2,733,940 元（即2,880,000-11
    3,060=2,733,940 ）。又前開借款本金餘額自95年4 月6 日
    起至97年5 月5 日止（共24月又29日），按年息6%計算之應
    付利息為341,287 元（即2,733,940 ×6%÷12×[24+29/30
    ]=341,286.8 ，元以下四捨五入），揆諸首揭規定，聲請人
    自95年4 月6 日起至97年5 月5 日止所清償之225,000 元於
    抵充上開期間所生利息341,287 元後，尚不足清償利息116,
    287 元，自無餘款足供抵充本金，再加計謝和吟自98年9 月
    起至99年3 月止，向聲請人強制執行扣薪取償105,093 元後
    ，仍不足清償利息11,194元（即116,287-105,093=11,194）
    ，亦無餘款抵充本金，故聲請人自借款時起迄更生程序開始
    之日止，雖已清償謝和吟643,793 元，惟仍欠借款本金2,73
    3,940 元及已到期利息11,194元，合計2,745,134 元未還，
    應堪認定。
  (3)從而，系爭債權表第參項編號12債權總額欄記載謝和吟對聲
    請人之本金及利息債權共2,953,168 元（含借款本金2,537,
    135 元及利息416,033 元），已逾前揭聲請人餘欠之借款本
    息總和2,745,134 元，而有違誤，聲明意旨指摘原裁定不當
    ，係屬可採。
  (三)就系爭債權表第參項編號5所示台新銀行債權部分：
  1.聲請人於92年8 月21日向台新銀行申辦信用貸款60萬元，雙
    方約定按年息6.66% 計息，其中本息逾期在6 個月以內者，
    按前開計息利率10% ；逾期超過6 個月部分，則按前開計息
    利率20% 計算違約金。聲請人並於92年8 月21日簽發到期日
    為94年7 月20日之同額本票以供清償，至於使用循環額度部
    分，則按當時基準利率加碼年息4.95後再加年息1%計息。嗣
    聲請人遵期提示本票未獲付款，經向台灣台南地方法院台南
    簡易庭（下稱台南簡易庭）聲請核發本票裁定，經台南地院
    於94年9 月7 日核發94年度票字第5320號裁定，該裁定並於
    94 年10 月11日確定（以下合稱乙本票裁定），有信用貸款
    申請書、借據暨約定書、利率變動表、本票、本票裁定暨確
    定證明書在卷可稽（見本院卷第26頁、第27頁、第30頁、第
    28頁、司執卷第408 頁），足認台新銀行對聲請人有60萬元
    本金債權及自94年7 月21日起至清償日止，按年息6.66% 計
    算之利息債權，暨違約金債權存在。
  2.又聲請人於93年9 月16日向台新銀行申辦信用卡，雙方約定
    最高限額為60萬元（嗣調降為40萬元），貸款利率則按年息
    18.25%固定按日計息，聲請人並應於動支借款時，繳納帳務
    管理費每筆100 元，如有遲延還款情事，則應依年息20% 計
    算延滯利息，而聲請人自94年8 月17日起即未還款，迄今仍
    積欠現金卡本金397,182 元、已到期利息6,156 元及延滯利
    息497,294 元，合計900,632 元（下稱系爭現金卡債權）未
    還等情，業據台新銀行提出現金卡申請書、現金卡貸款約定
    書、增補約定書、現金卡帳戶往來明細表、催收帳戶查詢表
    為憑（見本院卷第40頁、第38頁、第41頁、第44頁、第43頁
    ），尚屬非虛，堪認台新銀行對聲請人有系爭現金卡債權存
    在。
  3.再者，台新銀行執乙本票裁定聲請強制執行，自94年12月起
    至98年4 月止，對聲請人扣薪取償419,834 元乙情，業據台
    新銀行陳明無訛（見司執卷第459 頁），並有高雄長庚醫院
    扣薪明細表為憑（見司執卷第277 頁、第279 頁），應認真
    實。另據台新銀行陳報，其因聲請強制執行所支出之費用為
    5,943 元，而乙本票裁定所示60萬元借款自94年7 月21日起
    至98年4 月止（共45月又10日），按年息6.66% 計算之利息
    為150,960 元（即600,000 ×6.66% ÷12×[45+10/30]=150
    ,960），是依首揭規定，台新銀行扣薪取償所得419,834 元
    應先抵充訴訟費用5,943 元、次抵充利息150,960 元，餘款
    262,931 元則應考量乙本票裁定所示借款本金清償期屆至時
    點較違約金清償期屆至時點為先，且聲請人因清償本金所獲
    利益較高等一切情狀，依民法第322 條第2 款規定儘先抵充
    借款本金262,931 元，故乙本票裁定所示借款本金仍有337,
    069 元未獲清償（即600,000-262,931=337,069 ），加計系
    爭現金卡債權900,632 元後，台新銀行對聲請人之債權總額
    為1,163,563 元，原裁定將系爭債權表第參項編號5 債權總
    額欄更正為1,110,349 元，未逾前開範圍，係屬有據，聲請
    人主張應將扣薪取償所得全數抵充借款本金，於法不符，而
    不可採。
四、綜上所述，系爭債權表第參項編號5 、編號13債權總額欄所
    載數額，未逾台新銀行、新光行銷公司對聲請人之債權範圍
    ，原裁定駁回聲請人此部分之異議，於法無違，聲請人猶執
    前詞指摘原裁定不當，係無理由，應予駁回；另原裁定疏未
    審酌謝和吟因分期清償、扣薪取償所得款項，應先抵充利息
    ，於系爭債權表第參項編號12利息數額欄記載聲請人尚積欠
    利息416,033 元，並於債權總額欄記載聲請人餘欠本息總額
    為2,953,168 元，已逾謝和吟對聲請人之債權範圍，聲請人
    就此指摘原裁定不當，係有理由，原裁定就此部分駁回聲請
    人之異議既有未當，而屬無可維持，爰予廢棄，並發回本院
    民事執行處依法另為審究處理。
五、依消費者債務清理條例第15條，民事訴訟法第240 條之4 第
    3 項前段，裁定如主文。
中    華    民    國    100   年    12    月    29    日
                  民事第四庭  法  官  賴文姍
以上正本係照原本作成
如不服本裁定，應於裁定送達後10日之不變期間內，向本院提出
抗告狀，並繳納抗告費新臺幣1,000元
中    華    民    國    100   年    12    月    29    日
                              書記官  劉甄庭